【裁判字號】    90,上訴,2833
【裁判日期】    901207
【裁判案由】    殺人未遂
【裁判全文】
臺灣高等法院刑事判決                  九十年度上訴字第二八三三號
    上訴人
    即被告  乙 ○ ○
    選  任
    辯護人  許 世 正
右上訴人因殺人未遂案件，不服臺灣基隆地方法院九十年度訴字第一八三號，中華民
國九十年七月十一日第一審判決 (起訴案號：臺灣基隆地方法院檢察署九十年度偵字
第一一九四號）提起上訴，本院判決如左：
    主    文
原判決撤銷。
乙○○傷害人之身體，處有期徒刑壹年陸月。
扣案之水果刀壹把沒收。
    事    實
一、乙○○與甲○○○係鄰居，曾因細故多次爭吵，乙○○於民國（下同）九十年三
    月九日上午十時三十分許，酒後（未達精神耗弱程度）思及前怨，遂攜帶其所有
    非屬槍砲彈藥刀械管制條例管制之水果刀乙把，前往臺北縣瑞芳鎮○○路七五號
    甲○○○所經營之「麗姿女子美容院」處尋釁，並口出穢言，甲○○○見乙○○
    來意不善，欲打電話報警，乙○○即基於傷害之故意，除出言阻止甲○○○打電
    話外，並自其上衣口袋內取出該把水果刀刺向甲○○○，甲○○○亦出手抵擋發
    生拉扯，在拉扯中乙○○以所持之水果刀刺傷甲○○○之頸、左下胸、右前臂、
    右臉頰、右手掌處，致甲○○○受有頸部二公分長、二公分斜向十五度深撕裂傷
    ，左下胸一公分長、二公分斜向十五度深撕裂傷，右手第三指中端二公分撕裂傷
    ，右手第四指中端一公分表淺撕裂傷，右前臂二公分撕裂傷，右手拇指二公分撕
    裂傷，左手掌第一、二指間直角形一．五公分長及二．五公分長撕裂傷，右臉頰
    表淺傷口等傷害，在旁等待洗頭之丙○○○，亦遭乙○○以水果刀刺傷左手背，
    呈長一．二公分、深０．五公分之撕裂傷（已撤回告訴），嗣經警據報後前往處
    理，並將甲○○○送醫診治，乙○○則於同日上午十時四十五分許，在其犯罪未
    為有偵查權之機關發覺前，向臺北縣警察局瑞芳分局四腳亭派出所警員許恆樺自
    首其罪，並接受裁判，復自乙○○身上扣得該把水果刀。
二、案經乙○○報警自首及甲○○○訴由臺北縣警察局瑞芳分局報告臺灣基隆地方法
    院檢察署檢察官偵查起訴。
    理    由
一、訊據上訴人即被告乙○○固坦承其有於前揭時、地持水果刀傷害被害人甲○○○
    等情，惟矢口否認有何殺人故意，辯稱：伊當日上午飲酒後至被害人所經營之美
    容院洗頭，遭甲○○○拒絕，伊一時氣憤，始至附近水果攤拿取水果刀乙把回至
    美容院，想要嚇唬郭女，二人在垃扯中不小心傷到甲○○○，並非殺害郭女之故
    意等語。
二、經查：
(一)被告乙○○如何於前揭時、地，持水果刀將被害人甲○○○刺傷等情，業據被害
    人甲○○○指訴綦詳，在場目擊證人丙○○○於警訊中亦供陳：「當時的情況是
    老闆娘（即甲○○○）剛打開店門，而我進入店內坐在椅子上正要洗頭，突然有
    一名男子（即乙○○）進入店內，跟老闆娘糾纏扭打在一起。」等語（見警訊卷
    第五頁反面），嗣於原審及本院調查中復證稱：「當時我到女兒家，順便就到甲○○○開的美容院洗頭，我之前曾去過一、二次，當天剛坐下來沒多久，就有一
    個人（即乙○○）進來很兇亂罵人，我有看到被告拿刀子，他刺到我的手臂，當
    場血流很多。」、「（問：被告當時是否是因為洗頭遭拒才刺傷人？）、不是，
    他一進來就很兇亂罵人，然後就拿刀傷人。」、「（問：被告是否進來後再出去
    拿刀子？）、不是」（見原審卷第五十頁至第五十一頁、本院卷第二十五頁）等
    情，核與被害人甲○○○所供相符，又被害人甲○○○確為被告刺傷頸部、左下
    胸、右前臂、右臉頰、右手掌處，致甲○○○受有頸部二公分長、二公分斜向十
    五度深撕裂傷，左下胸一公分長、二公分斜向十五度深撕裂傷，右手第三指中端
    二公分撕裂傷，右手第四指中端一公分表淺撕裂傷，右前臂二公分撕裂傷，右手
    拇指二公分撕裂傷，左手掌第一、二指間直角形一．五公分長及二．五公分長撕
    裂傷，右臉頰表淺傷口等傷害，亦有載具其傷情之診斷証明書乙份在卷可稽，被
    告乙○○自始即不否認其有持水果刀在拉扯中刺傷甲○○○等情，足徵被告確有
    傷害甲○○○無訛。
(二)被告雖辯謂當時其因被害人甲○○○不願幫伊洗頭，一時氣憤，始至台北縣瑞芳
    鎮○○路一百七十七號前流動水果攤貨車拿取水果刀一把折返現場刺傷郭女云云
    。惟該情已為被害人甲○○○所堅決否認，指稱被告因時常騷擾其一家人，當天
    被告至其美容院，一進門就以兇惡語氣漫罵，並阻止其打電話，隨即取出其口袋
    中預藏之水果刀行兇等情（見原審卷十七頁、本院卷第二十五頁），目擊證人丙○○○於証稱被告一進入該美容院內，即出口罵人，並與甲○○○扭打等語，有
    如前述，足認被告於進入該美容院後即持水果刀傷人，並非郭女不願為其洗頭，
    始氣憤至水果攤拿取水果刀行兇，洵無疑議。再者，原審亦依職權至現場勘驗，
    發覺被告所稱其前往拿取水果刀之水果攤貨車，距被害人甲○○○經營之美容院
    約有一百二十公尺之遠，有勘驗筆錄乙份及現場照片五幀在卷可稽（見原審卷第
    六十三頁至第六十七頁），苟若被告於進入該美容院後，因郭女不願為其洗頭而
    離去，再拿取水果刀折返，被害人甲○○○及証人丙○○○應無不知之理，且水
    果刀係鋒利之物，為水果攤營業所需，該水果攤老闆亦無任令被告無端取走其營
    業工具而未積極追回；況原審法官至現場履勘時，亦未發現有被告所指之水果攤
    貨車，另証人即管區警員丁○○亦表示其平日巡邏該處，均未曾發現有水果攤貨
    車在該處營業，足認被告前開所辯，應係事後卸責之詞，核無足採。是該把水果
    刀，應係被告自其家中取出預藏其口袋內，至前往被害人甲○○○經營之美容院
    尋釁，應為被告所有供犯罪所用之物。
(三)被告復承稱其當天一早即先在家中獨飲一瓶多的ＸＯ酒後，始前往被害人甲○○○經營之美容院行釁云云，嗣其於案發後，經警測試其呼氣中酒精濃度時，亦發
    覺其酒精濃度高達每公升一．三二毫克，有酒精濃度測試單一份存卷可按（見警
 訊卷第十一頁），然被告已自承其平日每天早晨均會喝酒乙瓶（見本院卷第二十
    三頁），以被告平日均有早晨飲酒之習慣，且每次均多一瓶等情觀之，其於當日
    上午十時三十分許，前往被害人甲○○○行釁之前，亦曾飲酒一瓶多，與平日之
    個人習慣並無不同，雖其酒後之呼氣後酒精濃度高達每公升一．三二毫克，然是
    否因此而足致被告陷於心神喪失或精神耗狀態即非無疑，再參諸目擊證人丙○○○於原審亦證稱被告當時精神狀況不錯（見原審卷第五十二頁），顯見被告並未
    因飲酒而陷於心神喪失或精神耗狀態，殊屬顯然；況被告於持水果刀刺傷甲○○○後，猶知立即步行前往警局自首，且自被告家中步行至被害人甲○○○經營之
    美容院須費時約五分鐘，業經原審至現場勘驗明確，被告行兇後自案發處再前往
    台北縣警察局瑞芳分局四角亭派出所自首，須行經四腳亭火車站地下道，再到達
    四腳亭派出所，途中經過二個轉彎口，耗時約八分鐘，業據被告及證人丁○○供
    明在卷，再參以被告於自首時，對其當時涉案之過程等諸多細節，均能詳細供明
    ，有警訊筆錄在卷可按，益証被告當時之精神狀態應屬正常無訛。縱或被告在前
    往被害人甲○○○經營之美容院行釁前，曾先飲酒藉以便利遂行犯罪，亦屬原因
    自由行為，仍難以其業已陷於精神耗弱而圖免其責。
(四)又被告雖持水果刀行兇，致被害人甲○○○受有頸部二公分長、二公分斜向十五
    度深撕裂傷，左下胸一公分長、二公分斜向十五度深撕裂傷，右手第三指中端二
    公分撕裂傷，右手第四指中端一公分表淺撕裂傷，右前臂二公分撕裂傷，右手拇
    指二公分撕裂傷，左手掌第一、二指間直角形一．五公分長及二．五公分長撕裂
    傷，右臉頰表淺傷口等傷害，被害人甲○○○亦陳稱被告當時曾出口表示：「要
    給妳死」等情，然該情已為被告所堅決否認，並陳稱其自始並無殺害甲○○○之
    故意云云，再參諸現場目擊証人丙○○○於本院調查時亦供稱其未聽聞被告有說
    要殺死妳等語（見本院卷第二十五頁），堪認被告當時確未出言表示欲殺死被害
    人甲○○○甚明。再徵諸被告乙○○於偵查中承稱其行兇當時係：「：：她（指
    甲○○○）沒看到我拿水果刀，我水果刀是拿在右手上，她還是要推我出去，她
    靠近我的時候，我就拿刀刺她的肚子，之後我們就發生拉扯」、「我的水果刀是
    握著，用刺的」等語觀之（見偵查卷第七頁反面），被害人甲○○○當時並不知
    被告已手持水果刀準備傷人，苟被告當時確有殺害甲○○○之故意，於甲○○○
    靠近其身前尚無防備之時，被告僅須持水果刀對準甲○○○之心、胸要害猛刺，
    即能達其目的，何必等待甲○○○靠近其身上時，始持水果刀順勢往郭女腹部刺
    下？且於傷害甲○○○及丙○○○後，即逕自離去前往自首？顯見被告當時並無
    致被害人甲○○○於死之故意甚明；再揆諸臺灣礦工醫院函復原審查詢有關被害
    人甲○○○至該院急診時有無生命危險乙節，亦函復稱：「病患甲○○○就診時
    應無生命危險之虞」等語，有該院九十年六月一日（九０）礦醫事字第０九七函
    及函附之甲○○○病歷資料各乙份在卷可憑（見原審卷第九十四頁、第九十五頁
    ），益徵被告乙○○行兇時下手匪重，其並無殺害甲○○○之犯意，應屬顯然。
(五)綜上所論，足徵被告確有傷害甲○○○之故意，洵無疑議，此外復有扣案之水果
    刀一把在卷可資佐証，被告前開辯解，尚無足取，其所犯事證明確，犯行堪以認
    定，應依法論科。
三、查被告基於傷害之故意，持水果刀刺傷被害人甲○○○所為，核犯刑法第二百七
    十七條第一項之傷害罪，公訴意旨認被告係犯刑法第二百七十一條第二項、第一
    項之殺人未遂罪，尚有未洽，起訴法條應予變更。被告以一傷害行為，致甲○○○、丙○○○二人受傷，為同種類想像競合犯。又被告犯罪後，經人報案之時間
    為九十年三月九日上午十時三十六分，警員丁○○據報後係於同日上午十時四十
    分趕赴現場，惟報案人及警員丁○○至現場處理時，均不知犯罪者即為被告本人
    ，且被告於案發後，其犯罪未經有偵查權之機關發覺前，即步行前往臺北縣警察
    局瑞芳分局四腳亭派出所，於同日上午十時四十五分向值班警員許恆樺自首其罪
    ，並接受裁判，業據承辦本案之警員丁○○供明在卷，復有臺北縣警察局瑞芳分
    局逮捕通知、臺北縣警察局瑞芳分局四腳亭派出所受理各類案件紀錄表暨九十年
    六月四日九○瑞警刑字第八○九四號函各一份在卷可稽，堪認被告確係自首，爰
    依法減輕其刑。
四、原審以被告所犯罪証明確，依法予以論罪科刑固非無見，惟查被告並無殺害被害
    人甲○○○之故意，已如前述，原審認被告係基於殺人犯意，著手殺人而未遂，
    成立殺人未遂罪，尚有未洽，本院被告上訴意旨否認其有殺人犯意，陳詞指摘原
    判決失當，即非為無理由，由本院將原判決予以撤銷改判，爰審酌被告尚無不良
    素行（有本院被告全國前案紀錄表可按），本次因與被害人甲○○○涉有嫌怨，
    竟預藏水果刀前往尋釁，並刺傷被害人，惡性匪輕，犯罪後雖即自首，惟依被害
    人甲○○○所陳，被告於犯罪後尚多次不當甘擾被害人及其家人生活，未能悛悔
    其行，復未能與被害人甲○○○成立民事上和解，賠償其損害等一切情狀，量處
    被告有期徒刑一年六月示懲。
五、扣案之水果刀雖非屬違禁物，被告亦否認為其所有，然本院認定該水果刀係被告
    所有而攜帶至現場供本件犯罪所用之物，且無其他積極證據足堪認定為他人所有
    ，爰依法併予宣告沒收。
六、公訴意旨另以：被告乙○○復持水果刀殺傷被害人甲○○○時，亦刺傷在旁等待
    洗髮之丙○○○，認被告乙○○另涉有刑法第二百七十七條第一項之普通傷害罪
    嫌云云。按告訴乃論之罪，告訴人於第一審辯論終結前得撤回其告訴，又告訴經
    撤回者，應諭知不受理之判決，刑事訴訟法第二百三十八條第一項、第三百零三
    條第三款分別定有明文。查本件告訴人丙○○○告訴被告乙○○傷害案件，公訴
    意旨認被告係觸犯刑法第二百七十七條第一項之傷害罪，依同法第二百八十七條
    前段之規定，須告訴乃論。茲據告訴人丙○○○於原審具狀撤回告訴在案，揆諸
    首開說明，原應為被告不受理之諭知，惟因公訴意旨認與有罪部分，有連續犯之
    裁判上一罪關係，爰不另為不受理之諭知。
七、據上論斷，應依刑事訴訟法第三百六十九條第一項前段、第三百六十四條、第二
    百九十九條第一項前段、第三百條、刑法第二百七十七條第一項、第五十五條、
    第六十二條前段、第三十八條第一項第二款，罰金罰鍰提高標準條例第一條前段
    ，判決如主文。
本案經檢察官張文政到庭執行職務
中    華    民    國      九十      年      十二       月       七      日
                            臺灣高等法院刑事第十六庭
                                審判長法  官  許  增  男
                                      法  官  蔡  彩  貞
                                      法  官  黃  鴻  昌
右正本證明與原本無異。
檢察官如不服本判決應於收受送達後十日內向本院提出上訴書狀，其未敘述上訴之理
由者並得於提起上訴後十日內向本院補提理由書（均須按他造當事人之人數附繕本）
。
被告不得上訴。
                                      書記官  黃  千  鶴
中    華    民    國      九十      年      十二       月       十      日
附錄本案論罪科刑法條全文：
刑法第二百七十七條第一項：
傷害人之身體或健康者，處三年以下有期徒刑、拘役或一千元以下罰金。
犯前項之罪因而致人於死者，處無期徒刑或七年以上有期徒刑；致重傷者
，處三年以上十年以下有期徒刑。


司法院資訊處製作；財團法人民間司法改革基金會備份。
